【裁判字號】    99,聲,1301
【裁判日期】    991224
【裁判案由】    免予繼續執行強制工作
【裁判全文】
臺灣基隆地方法院刑事裁定              99年度聲字第1301號
聲 請 人    臺灣基隆地方法院檢察署檢察官
受處分人    何木生
上列聲請人因受處分人殺人未遂等案件，聲請免予繼續執行強制
工作（九十七年度執保字第二一號、九十九年度執聲字第九六三
號)，本院裁定如下：
    主    文
何木生因殺人未遂罪所宣告之強制工作處分，免予繼續執行。
    理    由
一、聲請意旨略以：受處分人何木生因殺人未遂等案件，經本院
    以九十二年度訴字第三九五號（起訴案號：臺灣基隆地方法
    院檢察署九十二年度偵字第一一○五號）判處有期徒刑五年
    六月，並於刑之執行完畢或赦免後，令入勞動場所強制工作
    三年確定，自民國九十七年九月四日開始執行強制工作。玆
    據執行機關臺灣泰源技能訓練所九十九年十二月六日泰訓所
    教字第○九九一一○○六八八號函略謂：「受處分人表現良
    好，悛悔有據，請依法聲請免其刑後強制工作處分」等語，
    經核附送之有關考核表等件，認無繼續執行其強制工作之必
    要，爰依保安處分累進處遇規程第十七條第一項第三款之規
    定聲請裁定等語。
二、本件受處分人前因殺人未遂案件，經本院於九十二年十月二
    十九日以九十二年度訴字第三九五號判處有期徒刑五年六月
    ，另依（修正前）刑法第九十條之規定，併諭知應於刑之執
    行完畢或赦免後令入勞動處所強制工作三年確定；嗣受處分
    人先經執行徒刑至九十六年一月二日假釋出監，九十七年七
    月三十日縮刑期滿未經撤銷假釋，其未執行之刑，以已執行
    論；復於九十七年九月四日入臺灣泰源技能訓練所執行上開
    強制工作迄今，執行期滿日期為一百年八月十七日等情，有
    上開字號之本院判決影本、臺灣高等法院被告前案紀錄表及
    臺灣基隆地方法院檢察署九十七年執保丁字第二一號檢察官
    保安處分指揮書影本在卷可參。而查受處分人行為後，刑法
    雖於九十四年二月二日修正公布、九十五年七月一日施行，
    其中刑法第九十條第一項原規定：「有犯罪之習慣或以犯罪
    為常業或因遊蕩或懶惰成習而犯罪者，得於刑之執行完畢或
    赦免後，令入勞動場所，強制工作。」修正為「有犯罪之習
    慣或因遊蕩或懶惰成習而犯罪者，於刑之執行前，令入勞動
    場所，強制工作。」、同法第九十八條原規定：「依‧‧‧
    第九十條規定宣告之保安處分，於刑之執行完畢或赦免後，
    認為無執行之必要者，法院得免其處分之執行。」修正為同
    條第一項：「依‧‧‧第九十條第一項‧‧‧規定宣告之保
    安處分，於處分執行完畢或一部執行而免除後，認為無執行
    刑之必要者，法院得免其刑之全部或一部執行。」、同法第
    九十七條原規定：「依‧‧‧第九十條‧‧‧規定宣告之保
    安處分，期間未終了前，認為無繼續執行之必要者，法院得
    免其處分執行。‧‧‧。」則予以刪除。惟按刑法第二條第
    一項關於新舊法比較適用之規定，係指被告行為後法律有變
    更，法院為裁判時，始有其適用，此觀該法條之規定自明。
    又判決確定後，即發生確定力及執行力，法院及當事人同受
    其拘束。因此，法院為判決後，縱法律有變更，檢察官於指
    揮執行時，除法律另有規定，如刑法第二條第三項、刑法施
    行法第六條之一等情形，應從其規定者外，仍應按原確定判
    決主文所記載之意旨及判決所適用之法律執行，並不生所謂
    新舊法比較適用，或是否依新法規定執行問題（最高法院九
    十六年度台抗字第二九一號裁定意旨可參）。乃本件受處分
    人縱於上開刑法修正後，仍經臺灣基隆地方法院檢察署檢察
    官指揮自九十七年九月四日執行上開判決所諭知之刑後強制
    工作，並不生所謂新舊法比較適用，或是否依新法規定執行
    之問題。則有關其上開刑後強制工作得否於期間未終了前免
    予執行，自應逕依前揭修正前刑法第九十七條規定審酌有無
    繼續執行之必要，亦無新舊法比較適用之餘地，乃屬當然。
三、又按保安處分定有期間者，在期間未終了前，認無繼續執行
    之必要時，除法律另有規定外，應報請指揮執行法院之檢察
    官，聲請免其處分之執行，保安處分執行法第二十八條第一
    項前段定有明文。而九十五年十月十九日修正發布之保安處
    分累進處遇規程第十七條之二規定：「依刑法宣告之強制工
    作受處分人，其犯罪行為終了或結果之發生在中華民國九十
    五年七月一日刑法第九十條修正生效前者，報請免予繼續執
    行之累進處遇標準，適用八十一年七月二十九日修正發布之
    本規程第十七條第一項第二款規定。但其犯罪行為終了或結
    果之發生在九十五年七月一日後者，報請免予繼續執行之累
    進處遇標準，適用九十五年十月十九日修正施行之本規程第
    十七條第一項第三款規定。」所謂八十一年七月二十九日修
    正發布之保安處分累進處遇規程第十七條第一項第二款規定
    則為：「二、依刑法宣告之強制工作受處分人，已晉入第一
    等，其最近三個月內，每月得分在二十二分以上，執行機關
    認為無繼續執行之必要者，得檢具事證，報經上級主管機關
    核准後，報請檢察官聲請法院免予繼續執行。」查本件受處
    分人所為殺人未遂等之行為終了時間，係在九十五年七月一
    日刑法第九十條修正生效前，有上開字號之本院判決影本可
    按，揆諸上開說明，本件受處分人自應適用八十一年七月二
    十九日修正發布之保安處分累進處遇規程第十七條第一項第
    二款規定累進處遇。
四、查本件受處分人之執行機關即臺灣泰源技能訓練所以考核受
    處分人表現良好，悛悔有據，而有免予繼續強制工作之必要
    ，報經臺灣基隆地方法院檢察署向本院聲請裁定免予繼續執
    行受處分人之強制工作等情，有臺灣泰源技能訓練所九十九
    年十二月六日泰訓所教字第○九九一一○○六八八號函、臺
    灣泰源技能訓練所保安處分人成績記分總表及報請免予繼續
    執行保安處分報告表在卷可憑，核與前揭八十一年七月二十
    九日修正發布之保安處分累進處遇規程第十七條第一項第二
    款規定相符。本院因認受處分人於上開強制工作期間未終了
    前已無繼續執行之必要，本件聲請免予繼續執行受處分人之
    強制工作，為有理由，應予准許。
五、依刑事訴訟法第四百八十一條第一項前段，修正前刑法第九
    十七條前段之規定，裁定如主文。
中    華    民    國    99    年    12    月    24    日
                  刑事第四庭法  官  陳賢德
以上正本證明與原本無異。
對於本件裁定如有不服，應於收受送達後5日內，向本院提出抗
告書狀，敘述抗告之理由，抗告於臺灣高等法院。
中    華    民    國    99    年    12    月    28    日
                            書記官  王靜敏

司法院資訊處製作；財團法人民間司法改革基金會備份。
